臺灣臺南地方法院臺南簡易庭民事判決
111年度南簡字第1320號
原      告  莊淑櫻    （真實姓名及住居所詳卷）
被      告  陳○文    （真實姓名及住居所詳卷）
兼
法定代理人  李○涵    （真實姓名及住居所詳卷）
被      告  陳○良    （真實姓名及住居所詳卷）
            李○媚    （真實姓名及住居所詳卷）
上列當事人間請求侵權行為損害賠償(交通)事件，本院於民國11
1年10月17日言詞辯論終結，判決如下：
    主      文
一、被告陳○文、李○涵、陳○良應連帶給付原告新臺幣110,910元
    ，及自民國111年9月30日起至清償日止，按週年利率5％計算
    之利息。
二、原告其餘之訴駁回。
三、訴訟費用新臺幣4,410元，其中新臺幣1,323元由被告陳○文
    、李○涵、陳○良連帶負擔，新臺幣3,087元由原告負擔。
四、本件原告勝訴部分得假執行；但被告陳○文、李○涵、陳○良
    如以新臺幣110,910元為原告預供擔保，得免為假執行。
五、原告其餘假執行之聲請駁回。
    事實及理由
一、按司法機關所製作必須公開之文書，對為刑事案件、少年保
    護事件之當事人或被害人之兒童及少年，不得揭露足以識別
    前項其等身分之資訊，兒童及少年福利與權益保障法第69條
    第1項第4款、第2項定有明文。本件被告陳○文為民國00年0
    月出生（見本院卷第25頁），於110年9月5日本件行為時，
    為未滿18歲之少年，且為本院少年法庭111年度少護字第289
    號少年保護事件之當事人，依上開規定，本判決自不得揭露
    足以識別其身分之資訊。故本判決關於陳○文及其法定代理
    人被告李○涵，及被告陳○良、李○媚，均以當事人欄之代號
    稱之，合先敘明。
二、原告起訴主張：被告陳○文於民國110年9月5日12時40分許，
    無照騎乘被告李○媚所有之機車（下稱被告機車），沿臺南
    市安南區府安路5段162巷由南往北行駛，駛至該巷與海佃路
    1段158巷之交岔路口時，本應注意行經閃光紅燈交岔路口，
    應停車再開，車輛應減速接近，先停止於交岔路口前，讓幹
    道車優先通行後認為安全時，方得續行，且不得超速行駛，
    當時天候及路面狀況，並無不能注意之情形，被告陳○文疏
    未注意及此，以時速每小時50至55公里之速度超速行駛，適
    原告騎乘車牌號碼000－0000號重型機車（下稱系爭機車），
    沿海佃路1段158巷由西往東方向行駛，兩車發生碰撞（下稱
    系爭車禍），原告人車倒地，致原告受有胸部鈍挫傷、雙下
    肢鈍挫傷、右足擦挫傷、下唇撕裂傷、右側第五肋骨骨折之
    傷害（下稱系爭傷害）。原告因而支出醫療費用新臺幣（下
    同）3,018元、醫療用品費用817元，及一個月須專人照顧之
    看護費用60,000元，受有21日不能工作之損失64,805元，另
    系爭機車修理費4,100元，及請求精神慰撫金500,000元，以
    上合計632,740元。被告陳○文為肇事主因，至少要負7成責
    任，扣除原告已領強制汽車責任保險理賠39,785元，被告陳
    ○文應賠償403,133元（632,740元×70％－39,785元）。又被告
    陳○良、李○涵於系爭車禍發生時，為被告陳○文之法定代理
    人，應負連帶賠償責任。被告李○媚為被告機車之車主，亦
    應對原告之損害負連帶賠償責任。原告依侵權行為之法律關
    係，提起本件訴訟。並聲明：㈠被告陳○文、李○涵、陳○良應
    連帶給付原告403,133元，及自起訴狀繕本送達翌日起至清
    償日止，按週年利率5％計算之利息；㈡被告陳○文、李○媚應
    連帶給付原告403,133元，及自起訴狀繕本送達翌日起至清
    償日止，按週年利率5％計算之利息；㈢前二項給付，如有任
    一被告為給付時，其他被告於其給付範圍內同免給付義務；
    ㈣願供擔保請准宣告假執行。
三、被告則以：
㈠、被告陳○文、李○涵部分：對於原告支出醫療費用3,018元、醫
    療用品費用817元、系爭機車修理費4,100元、受有不能工作
    之損失64,805元無意見。國立成功大學醫學院附設醫院（下
    稱成大醫院）診斷證明書載有需專人照顧1個月、看護費用
    高達60,000元，但原告未住院，該看護金額被告不同意。另
    慰撫金請求500,000元過高，且被告經濟狀況不佳，被告李○
    涵另有一名未成年子女待扶養，尚需支出房租、賠償中正預
    校公費待遇津貼賠償金（分期賠償）。又被告陳○文騎乘被
    告機車外出，未經被告李○媚同意，且於交岔路口前被告陳○
    文已有減速慢行，反觀原告騎乘系爭機車並未減速，肇事責
    任應各半。另被告機車維修費25,000元，主張抵銷。
㈡、被告陳○良部分：對於原告支出醫療費用3,018元、醫療用品
    費用817元、系爭機車修理費4,100元無意見，其餘金額有意
    見。系爭車禍發生時被告陳○良、李○涵已分居，被告陳○文
    與被告李○涵同住，並非被告陳○良放任被告陳○文無照駕駛
    ，且因未與被告陳○文共同生活，所以系爭車禍發生始末、
    後續處理，被告陳○良都未接到通知，並非不願處理。另被
    告陳○良、李○涵於110年9月17日離婚，被告陳○文親權由被
    告李○涵行使，與系爭車禍發生日期僅差12日，且李○涵也口
    頭答應會負責系爭車禍的處理，原告要求被告陳○良同負賠
    償責任，實不合理。
㈢、被告李○媚部分：被告陳○文騎乘被告機車外出，未經被告李○
    媚同意。另被告機車有維修，就維修費用主張抵銷。
㈣、均聲明：原告之訴及假執行之聲請均駁回；如受不利判決，
    願供擔保請准宣告免為假執行。
四、得心證之理由：
㈠、因故意或過失，不法侵害他人之權利者，負損害賠償責任；
    汽車、機車或其他非依軌道行駛之動力車輛，在使用中加損
    害於他人者，駕駛人應賠償因此所生之損害；不法侵害他人
    之身體或健康者，對於被害人因此喪失或減少勞動能力，或
    增加生活上之需要時，應負損害賠償責任；不法侵害他人之
    身體、健康、名譽、自由、信用、隱私、貞操，或不法侵害
    其他人格法益而情節重大者，被害人雖非財產上之損害，亦
    得請求賠償相當之金額。民法第184條第1項前段、第191條
    之2前段、第193條第1項、第195條第1項前段分別定有明文
    。
㈡、被告陳○文於上揭時、地，無照駕駛被告機車行經閃光紅燈交
    岔路口，未先停止於交岔路口前讓幹道車優先通行，與原告
    騎乘之系爭機車發生碰撞，致原告受有系爭傷害等情，為兩
    造所不爭執，並經本院調取111年度少調字第264號少年保護
    事件卷宗核閱無訛，被告陳○文就系爭車禍之發生顯有過失
    ，又被告陳○文之過失行為與原告受有系爭傷害之結果間有
    相當因果關係，被告陳○文自應負侵權行為損害賠償責任甚
    明。至被告陳○文辯稱伊已減速慢行等語，惟行經閃光紅燈
    交岔路口，應先停止並讓幹道車先行，並非減速即可，是本
    件被告陳○文確有無照駕駛、未停止於交岔路口前讓幹道車
    優先通行之過失，已甚明確。
㈢、就原告請求之項目審酌如下：
  ⒈原告主張支出必要之醫療費用3,018元、醫療用品費用817元
    ，被告均不爭執，是原告此部分請求，應予准許。
  ⒉看護費用部分：
    親屬代為照顧被害人之起居，固係基於親情，但親屬看護所
    付出之勞力並非不能評價為金錢，雖因二者身分關係而免除
    被害人之支付義務，惟此種基於身分關係之恩惠，自不能加
    惠於加害人。故由親屬看護時雖無現實看護費之支付，仍應
    認被害人受有相當於看護費之損害，得向加害人請求賠償，
    始符公平原則（最高法院94年度台上字第1543號民事判決意
    旨）。原告主張因系爭車禍受傷後，需專人看護1個月，以
    每日2,000元計算，共請求60,000元等語。查原告所受系爭
    傷害，經醫囑建議需專人照護1個月，有成大醫院診斷證明
    書在卷可稽（見本院卷第23頁），原告受有諸多外傷、挫擦
    傷，且右側第五肋骨骨折，請求專人看護1個月部分，尚屬
    合理。衡情，家屬看護所付出之心力與專業看護相比，實不
    遑多讓，應認原告由親屬看護與職業看護應有相同之評價。
    以目前一般職業看護之收費行情，親屬看護以每日2,000元
    計算看護費，應屬合理，故原告請求看護費60,000元部分（
    計算式：2,000元×30日），為有理由，應予准許。
　⒊系爭機車維修費部分：　
　　不法毀損他人之物者，被害人得請求賠償其物因毀損所減少
    之價值。民法第196條定有明文。又依民法第196條請求賠償
    物被毀損所減少之價額，得以修復費用為估定之標準，但以
    必要者為限，如修理材料以新品換舊品，應予折舊（最高法
    院77年5月17日77年度第9次民事庭會議決議參照）。原告請
    求機車受損修復之費用4,100元，並提出免用統一發票收據
    、系爭機車行照及債權讓與契約書（見本院卷第31至35頁）
    ，依收據所示品名項目，除工資700元外，其餘均係以舊零
    件更換新零件合計3,450元，又系爭機車於108年9月出廠，
    有系爭機車行車執照可佐，距系爭車禍之110年9月5日約2年
    ，則計算系爭機車材料零件之損害賠償數額時，自應扣除折
    舊部分始屬合理。依行政院公布之固定資產耐用年數表及固
    定資產折舊率之規定，機械腳踏車耐用年數為3年，依定率
    遞減法，每年折舊率為0.536，另依營利事業所得稅查核準
    則第95條第6項規定，固定資產提列折舊採用定率遞減法者
    ，以1年為計算單位，其使用期間未滿1年者，按實際使用之
    月數相當於全年之比例計算之，不滿1月者，以1月計。是系
    爭機車零件修復費用扣除折舊後應為743元（計算式詳如附
    表），則原告系爭機車支出之修理費用，以1,443元為合理
    （計算式：工資700元＋零件743元）。
  ⒋不能工作之損失部分：
　　原告主張因系爭車禍受有21日不能工作之損失64,805元等語
    。查原告於110年9月5日發生系爭車禍後雖有請假，然原告
    請假期間，其任職之成大醫院並未扣減其薪資，有成大醫院
    111年10月7日成附醫人字第1110020178號函在卷可稽（見本
    院卷第125頁），是原告未受有不能工作之「損失」，既未
    實際受有薪資損害，則與損害賠償係填補損害之目的不符，
    原告自不得向被告請求薪資損害賠償。
　⒌精神慰撫金部分：　
    原告因被告陳○文之過失駕駛行為受有系爭傷害，精神上受
    有痛苦，原告依據民法第195條第1項之規定請求被告賠償其
    非財產上之損害，即屬有據。查原告目前在成大醫院從事護
    理師工作，經濟狀況尚可；被告陳○文目前無業，與被告李○
    涵同住；被告李○涵目前賣檳榔，經濟狀況不佳，除被告陳○
    文外，尚扶養另一名未成年子女，目前租屋，且要分期賠償
    被告陳○文於中正預校之公費待遇津貼；被告陳○良目前無業
    ，經濟狀況不佳，且兩造經濟、財產狀況，復有稅務電子閘
    門財產所得調件明細表附卷可按（見本院卷第85至124頁）
    。審酌兩造上述之身份、教育程度、經濟能力、社會地位，
    暨原告因系爭傷害所受之痛苦，認原告請求精神慰撫金以15
    0,000元為適當，逾此範圍之請求為無理由。
　⒍綜上，原告得請求被告陳○文賠償之金額為215,278 元（計算
    式：醫療費3,018 元＋醫療用品費用817元＋看護費用60,000
    元＋原告機車修理費1,443元＋精神慰撫金150,000元）。
㈣、損害之發生或擴大，被害人與有過失者，法院得減輕賠償金
    額，或免除之，民法第217條第1項定有明文。汽車行駛至交
    岔路口，其行進、轉彎，應遵守燈光號誌或交通指揮人員之
    指揮，道路交通安全規則第102條第1項第1款前段定有明文
    。而閃光黃燈表示「警告」，車輛應減速接近，注意安全，
    小心通過；閃光紅燈表示「停車再開」，車輛應減速接近，
    先停止於交岔路口前，讓幹道車優先通行後認為安全時，方
    得續行，道路交通標誌標線號誌設置規則第211條第1項亦有
    明文。依少年卷證之兩造筆錄、現場圖、照片研析，被告陳
    ○文騎乘機車行駛於臺南市安南區府安路5段162巷由南往北
    方向，原告騎乘機車行駛於海佃路1段158巷由西往東方向，
    兩造行經府安路5段162巷與海佃路1段158巷交岔路口時，該
    岔路口海佃路1段158巷設有閃光黃燈號誌，府安路5段162巷
    設有閃光紅燈號誌，被告陳○文於閃光紅燈交岔路口，未先
    停止於交岔路口前，讓幹道車優先通行，而原告於閃光黃燈
    路口，亦未減速慢行，則原告對系爭車禍之發生與有過失。
    本院綜合兩造各自之過失情節，認被告陳○文應負擔70％之過
    失責任，原告應負擔30％之過失責任為適當。準此，依過失
    相抵之法則，減輕被告陳○文之賠償金額為70％，依此計算，
    原告可請求之賠償金額為150,695元（計算式：215,278元7
    0％＝150,695元，元以下四捨五入）。
㈤、保險人依本法規定所為之保險給付，視為被保險人損害賠償
    金額之一部分；被保險人受賠償請求時，得扣除之，強制汽
    車責任保險法第32條定有明文。查本件原告因系爭車禍受有
    系爭傷害，已依強制汽車責任保險法之規定向強制汽車責任
    保險之保險人領取保險金39,785元（見本院卷第41頁），為
    兩造所不爭執，揆諸前揭說明，自應將原告受領之上開強制
    汽車責任保險金，視為被告給付賠償額之一部分而予以扣除
    ，故於扣除後，原告得請求之數額為110,910元（計算式：1
    50,695元－39,785元）。
㈥、滿7歲以上之未成年人，有限制行為能力，民法第13條第2項
    定有明文。又按無行為能力人或限制行為能力人，不法侵害
    他人之權利者，以行為時有識別能力為限，與其法定代理人
    連帶負損害賠償責任，民法第187條第1項前段亦有明定。查
    被告陳○文93年7月18日生，於上開侵權行為時為具有識別能
    力之限制行為能力人，被告李○涵、陳○良於系爭車禍發生時
    為被告陳○文之法定代理人，有戶籍資料查詢結果在卷可稽
    （見本院卷第45至46頁），被告李○涵、陳○良就前開被告陳
    ○文應為賠償部分，依民法第187條第1項前段規定，應與被
    告陳○文連帶負損害賠償責任。至被告陳○良辯稱未與被告陳
    ○文同住、系爭車禍發生後12日即與被告李○涵離婚而親權歸
    李○涵行使等語，惟系爭車禍發生時被告陳○良既為被告陳○
    文之法定代理人，不論是否與其同住，均應對被告陳○文之
    行為予以監督，避免發生侵害他人權利之行為，是被告陳○
    良前開所辯，尚難採憑。
㈦、違反保護他人之法律，致生損害於他人者，負賠償責任。但
    能證明其行為無過失者，不在此限；數人共同不法侵害他人
    之權利者，連帶負損害賠償責任。不能知其中孰為加害人者
    亦同。造意人及幫助人，視為共同行為人。民法第184條第2
    項、第185條分別定有明定。而侵權行為損害賠償制度的功
    能，在於解決因不法或違法行為而造成的損害，應由誰來賠
    償，並且界定出賠償之範圍。是以，行為人主觀上必須具有
    「故意或過失」之可歸責性，以行為不法而侵害到被害人的
    權利，導致被害人受有損失，這時被害人才可以請求行為人
    損害賠償。原告主張被告李○媚明知被告陳○文未考領駕駛執
    照，竟將伊所有之機車交由被告陳○文騎乘，應負共同侵權
    行為責任等語，為被告李○媚否認，並辯稱：被告陳○文未經
    伊同意即騎乘伊所有之機車外出等語。查被告李○媚與被告
    陳○文同住○○市○區○○路○○號，有戶籍謄本資料在卷可按（見
    本院卷第45頁、第61頁），被告李○媚為陳○文之阿姨，衡情
    ，一般人到家後不可能隨身攜帶車鑰匙，多半習慣放置於屋
    內某處，且渠二人為同居之親屬，被告陳○文未經同意而擅
    自拿取車鑰匙，並騎乘被告李○媚之機車外出，誠有一定之
    可能，本件不能排除被告陳○文未經同意騎乘機車外出而肇
    事之可能，則被告李○媚就被告陳○文無照駕駛肇事之行為，
    難認有故意或過失，是原告主張被告李○媚應負共同侵權行
    為責任乙節，並不可採。
㈧、至被告就被告機車亦受損而支出維修費用，主張以維修費用
    抵銷原告請求金額乙節，被告迄至本院宣判日，均未提出維
    修單據、報價單或發票等資料，本院即無法就抵銷抗辯為審
    酌，併予敘明。
五、綜上所述，原告依侵權行為損害賠償之規定，請求被告陳○
    文、李○涵、陳○良應連帶給付原告110,910元，及自起訴狀
    繕本送達翌日即111年9月30日起（見本院卷第71頁、第73頁
    ）至清償日止，按週年利率5％計算之利息，為有理由，應予
    准許，逾此範圍之請求，為無理由，應予駁回。
六、原告聲請供擔保請准宣告假執行，惟本件原告勝訴部分，係
    就民事訴訟法第427條第1項所定訴訟適用簡易程序所為被告
    敗訴之判決，依同法第389條第1項第3款之規定，應依職權
    宣告假執行，併依同法第392條第2項規定，依聲請宣告被告
    如預供擔保後，得免為假執行。
七、共同訴訟人因連帶或不可分之債敗訴者，應連帶負擔訴訟費
    用；法院為終局判決時，應依職權為訴訟費用之裁判；又各
    當事人一部勝訴，一部敗訴者，其訴訟費用，由法院酌量情
    形，命兩造以比例分擔或命一造負擔，或命兩造各自負擔其
    支出之訴訟費用。民事訴訟法第85條第2項、第87條第1項、
    第79條分別定有明文。本件原告之訴為一部有理由，一部無
    理由，本案訴訟費用4,410元，其中1,323元由被告陳○文、
    李○涵、陳○良連帶負擔，3,087元由原告負擔。
八、本件事證已臻明確，兩造其餘攻擊防禦方法及舉證，核與本
    判決之結果不生影響，爰不另為贅論，附此敘明。
九、據上論結，本件原告之訴為一部有理由、一部無理由，判決
    如主文。
中　　華　　民　　國　　111 　年　　10　　月　　31　　日
                  臺灣臺南地方法院臺南簡易庭
                                  法  官  羅郁棣
以上正本證明與原本無異。
如不服本判決，應於送達後20日內向本庭（台南市○○路0段000
號）提出上訴狀（須按他造當事人人數附繕本）。
中　　華　　民　　國　　111 　年　　11　　月　　3 　　日
　　　　　　　　　　　　　　　　　書記官  周玉茹

【附表】
零件3,450元折舊計算式（單位為元，元以下四捨五入）
折舊時間金額
第1年折舊值3,450×0.536=1,849
第1年折舊後價值3,450－1,849=1,601
第2年折舊值1,601×0.536=858
第2年折舊後價值1,601－858=743